臺灣臺北地方法院民事判決　　　　　　　93年度訴字第3771號
原　　　告　普樺科技股份有限公司
法定代理人　乙○○
訴訟代理人　黃文祥律師
被　　　告　弘運科技股份有限公司
法定代理人　丙○○
訴訟代理人　甲○○
複　代理人　戊○○
上列當事人間請求給付貨款事件，本院於民國94年10月20日言詞
辯論終結，判決如下：
    主  文
原告之訴及假執行之聲請均駁回。
訴訟費用由原告負擔。
    事實及理由
一、原告主張：
(一)兩造前於民國（下同）91年3月26日簽訂產品代理合約書（
    下稱系爭合約），約定由原告提供其所產製之容錯磁碟陣列
    機台及相關產品零件予被告，被告則以買斷方式，不定時向
    原告訂購買受代理銷售，依系爭合約第11條約定，貨款給付
    係採月結方式，並以每月25日為結算日，經雙方完成結算之
    貨款，被告應於當月結算後60日內支付。嗣原告即依約於接
    獲被告產品訂購單後出貨並開立發票，且於約定貨款結算期
    限內，依約結算貨款請求被告給付。查被告於93年4月5日、
    7日及19日共計向原告訂購買受OT-R8900型容錯磁碟陣列機
    台25台及SB-3160 SI型容錯磁碟陣列機台1台，其中OT-R890
    0型容錯磁碟陣列機台，雙方合意每台折讓新台幣（下同）
    3,000元，25台共計折讓75,000元是原告依雙方約定每台售
    價50, 000元，於加計5%營業稅後，扣除折讓金額，被告應
    為給付之買賣價款共計為1,375,500元。前揭被告訂購之OT-
    R8900型容錯磁碟陣列機台及SB-3160S I型容錯磁碟陣列機
    台，原告分別於93年4月6日、8日、12日及26日出貨，則依
    系爭合約之約定，原告應收貨款即應於93年6月24日及同年7
    月24日到期。惟被告未為給付，經原告於93年7月16日以新
    店寶橋郵局第426號存證信函催告請求給付，被告仍未拒不
    給付貨款。被告雖抗辯原告並違約並主張抵銷，惟查：
  就OT-R8900部分：
    本件產品代理合約已於93年3月26日屆滿而歸消滅，原告於
    合約期限屆滿後，僅於93年4月30日，共出售6台改良後之
    OT -R8900測試機型（即FINE OT-R8900型產品）予上敦公司
    ，再分別於93年5月25日及6月30日，量產出售FINE
    OT-R8900型各20台予上敦企業有限公司，然此具有延伸外接
    警報的功能，與OT-R8900型產品不同，故原告並未違約。且
    依系爭契約第19條第1項本文及第3款之約定，亦須與被告形
    成不當競爭之情形，致雙方無法協商解決時，被告始可終止
    系爭合約。然查，被告於93年4月6日、8日、25日向原告訂
    購OT-R890 0型產品共25台，雖原告於同年月30日及同年5月
    25日售予上敦公司25台同型機，然被告至93年9月1日起訴時
    止，僅餘3台，可見原告並無不當競爭，否則被告應係滯銷
    前開產品。原告既未與被告形成不當競爭，被告復未與原告
    共同協商解決方案，自不得終止系爭合約。
  被告所提SB-3140型及ON-R6000型產品之訂購單影本，乃被
    告向原告訂購SB-3140型及ON-R6000型產品之買賣要約文書
    ，原告於同意出售後，始在訂購單上簽署確認，並無將訂購
    單上之訂購產品，互為協議納入系爭契約獨家代理權及配銷
    售權產品範圍之意思表示合意。倘如被告所言，只要被告向
    原告訂購產品，而於訂購單上所載之訂購產品，即屬兩造協
    議列入本件產品代理合約之代理產品範圍，則系爭契約只須
    約定被告獨家代理權及配銷售權產品範圍，悉依被告所訂購
    之產品為準即可，無須大費週章將被告取得獨家代理權及配
    銷售權之產品型號，明確列表於附件二，並於系爭契約第9
    條第2項約定，合約有效期間研發生產之其他產品，須經雙
    方協議後，始得列入本合約之代理範圍。
  縱認原告有違約之情形，被告依約亦無法請求原告給付其剩
    餘庫存產品之買回價金，因依產品系爭契約第19條第3項約
    定，原告亦僅負有與被告訂立買賣契約，向被告買回剩餘庫
    存產品之義務，而非謂原告即負有給付被告剩餘庫存產品買
    回價金之義務。則於兩造於訂立買回買賣契約前，被告對原
    告不具有請求給付剩餘庫存產品買回價金之債權，自不得以
    此主張與本件貨款為抵銷。為此，爰依民法367條、第229條
    第1項之規定，提起本訴，請求被告給付貨款及其利息。
    並聲明：(1)被告應給付原告1,375,500元，其中882,000元部
    分，自93年6月25日起至清償之日止，另493,500元部分，自
    93年7月25日起至清償之日止，均按年息5%計算利息。(2)願
    供擔保請准宣告假執行。
二、被告則以：系爭契約係兩造於91年3月26日簽訂，有效期限
    至94年3月26日止，依系爭契約第3條約定，被告就附件二所
    示之產品，有台灣地區獨家代理權及配銷權，原告未經被告
    同意，不得將該產品代理權再授與他人，或與他人簽訂足以
    影響甲方代理權之合約、協議及或其他文件，亦不得自行或
    透過他人銷售產品代理合約書相關產品授與被告以外之第三
    人。依系爭契約第1條第2項之約定，原告於系爭契約有限期
    間研發之產品，亦得經雙方協議而列入系爭契約之代理範圍
    。若有違反，則依產品代理合約書第19條第1項第3款、第3
    項之約定，被告得終止產品代理合約書，並享有將合約終止
    時之庫存產品賣回原告之賣回權。兩造並於第9條第2項約定
    ，原告應提供被告每月進貨金額2%作為市場行銷推廣基金。
    查系爭契約於94年3月26日期滿時，因雙方未有反對之意思
    表示，是依系爭契約第2條之規定，再行延展1年。查系爭契
    約原告自93年4月起，於接受被告訂單時竟同時違反前揭約
    定，將OT-R8900被告取得獨家代理權及配銷售權之產品及經
    雙方協議納入代理權範圍之產品SB -3140型、SB-2810SI型
    及ON-R3140型，自行銷售予被告之經銷商上敦企業有限公司
    （下稱上敦公司）、新儲域科技股份有限公司（下稱新儲域
    公司）、固緯電子實業股份有限公司，原告違約與被告從事
    不正當之競爭，致被告受有莫大損失。為此，被告營業單位
    人員掌孝臺、巫奉炫、呂一煥、張中耀先後於93年4月20日
    、同年7月15日與原告業務部門張芳曜協理、張輝煌經理進
    行協商，希望原告停止前揭違約行為，惟原告置之不理，被
    告嗣於同年8月31日以存證信函終止系爭契約，並請原告原
    價購回被告之剩餘庫存品價值共計2,109,000 元。又原告未
    依約給付被告推廣行銷基金，依被告進貨金額42,640,815元
    計算，原告應給付推廣行銷基金852,816元。是被告爰以前
    揭對原告計2,961,816元之債權主張與本件貨款抵銷等語，
    以資抗辯。
    並聲明：(1)原告之訴及其假執行之聲請均駁回。(2)如受不利
    判決，願供擔保請准宣告假執行。
三、本件原告主張兩造於91年3月26日簽訂系爭合約，約定被告
    就原告提供如附件二所示之產品，享有台灣地區獨家代理權
    及配銷權，依系爭合約第11條約定，貨款給付係採月結方式
    ，並以每月25日為結算日，經雙方完成結算之貨款，被告應
    於當月結算後60日內支付。被告並於93年4月5日、7日及19
    日共計向原告訂購買受OT-R8900型容錯磁碟陣列機台25台及
    SB-3160 SI型容錯磁碟陣列機台1台，其中OT-R8900型容錯
    磁碟陣列機台，原告已先後於93年4月6日、8日、12日及26
    日出貨等情，為被告所不爭執，應可信實。惟原告請求被告
    給付系爭產器之價款1,375,500元及其法定遲延利息，則為
    被告所拒，並以前開情詞置辯。是本件之爭點即在於：被告
    提出抵銷抗辯有無理由？原告有無違約之事由？原告賣予被
    告之產品SB -3140型、SB-2810SI型及ON-R3140型是否係屬
    經雙方協議納入代理權範圍之產品？茲分述如下。
四、經查：
(一)兩造於91年3月26日簽訂系爭合約，約定被告就原告提供如
    附件二所示之產品，享有台灣地區獨家代理權及配銷權，依
    系爭契約第3條約定，原告未經被告同意，不得將該產品代
    理權再授與他人，或與他人簽訂足以影響甲方代理權之合約
    、協議及或其他文件，亦不得自行或透過他人銷售產品代理
    合約書相關產品授與被告以外之第三人。而依系爭契約第1
    條第2項之約定，原告於系爭契約有限期間研發之產品，亦
    得經雙方協議而列入系爭契約之代理範圍。若有違反，則依
    產品代理合約書第19條第1項第3款、第3項之約定，被告得
    終止產品代理合約書，並享有將合約終止時之庫存產品賣回
    原告之賣回權。系爭合約之有效期限至94年3月26日為止，
    惟於期滿時因兩造無反對之意思表示，是依系爭契約第2條
    之規定，再行延展1年，是系爭契約之終期應至95年3月26日
    止。此有兩造不爭執之系爭合約（見本院卷1第13頁至第19
    頁）可稽，應可信實。
(二)原告雖否認其有違約之事實，並主張系爭合約業於93年3 月
    26日屆滿而歸消滅云云。惟查：被告於93年4月6日、8日、
    25日向原告訂購OT-R8 900型產品25台後，原告旋於同年月
    30、同年5月25日出售共26台OT-R8900機型產品予訴外人上
    敦公司，復於同年6月30日售予上敦公司25台FINE OT-R8900
    機型產品，此有原告提出之同年4月至6月份相關出貨明細一
    件及統一發票6紙（見本院卷2第39頁至第41頁）可考，而上
    敦公司之前係向被告購買前述機型，93年4、5月間起方轉向
    原告購買，亦經證人即上敦公司系統部經理丁○○到場證述
    屬實（見本院卷1第147頁），且系爭合約於93年3月26日期
    滿時，因兩造無反對之意思表示，而依系爭契約第2條之規
    定，再行延展1年，亦有系爭合約（見本院卷1第13頁）可佐
    ，是原告主張其並未違約，其另行販賣OT -R8900機型產品
    予訴外人上敦公司係在系爭契約終止之後云云，並無可取。
(三)原告雖主張售予上敦公司者係改良後之OT -R8900測試機型
    （即FINE OT-R8900型產品），並未違反約定云云。然查，
    卷附93年4、5月份統一發票上所載之產品型號確係OT-R8900
    （並未附註原告之「測試型」或其他足以區辨與OT-R8900型
    號有何差異之字樣），而同年6月份之20台方加註「FINE」
    OT-R8900機型，此有前開發票足憑。證人即上敦公司之丁○
    ○固證稱，此係經伊公司要求而改良成為可以延伸外接警報
    的功能，故與OT-R8900型產品不同，惟證人同亦證稱「二者
    之規格相同」（見同前卷第148頁），足見原告販賣予上敦
    公司者，確係被告依系爭合約享有獨家代理銷售權之OT-R
    8900機型無訛，縱使該機型經原告改良而具有「可延伸外接
    警報之功能」，惟除此可外接警報之外延之細微差異外，二
    者無論在外觀、規格、型號、及內在之基本功能上並無不同
    ，自難謂此係二不同之機型產品。
(四)原告固提出OT-R8900型與FINE OT-R8900型規格及功能差異對
    照表一件（見本院卷1第211頁），主張二者機型並不相同，
    惟其言縱係屬實，亦係OT-R8900型與FINE OT-R8900型二種產
    品之功能有異，亦不影響其曾於93年4、5月間販賣OT-R8900
    型產品予上敦公司之事實。原告復主張之前僅係暫沿用舊產
    品型號云云，但實際上內部出貨以「FINE」為區分，並提出
    派工單（見本院卷2第105、106頁）為證，惟此為原告內部
    自製之文件，既經被告否認，被告並辯稱此係上敦公司之
    LOGO，復提出上敦公司之網頁資料為證（見本院卷2第15頁
    ），是原告就此所提之內部製作之派工單及出貨單，自不足
    據以證明原告於93年4、5月間販賣予上敦公司之OT-R8900型
    26台產品即係同年6月份出貨之FINE OT-R8900型之產品。且
    如原告所提之派工單及出貨單之記載屬實，則原告既於93年
    4月30日之派工單及出貨通知單上備註「FINE」字樣，而同
    年6 月份開出之發票亦有備註「FINE」，何以其當時（即同
    年4 月30日及5月25日）開出之發票全無備註？參之前揭出
    貨明細及統一發票上所載之單價顯示，原告出售予上敦公司
    之OT-R8900型產品，價格甚至比其所謂改良前售予被告之產
    品更便宜，且在93年4月26日至同年6月30日之短短期間內即
    賣出46台予上敦公司，況上敦公司原本復係被告之客戶，綜
    上各情以觀，焉能謂原告未與被告為不正當之競爭而無違約
    之實？
(五)再者，退萬步言，果認原告於93年4、5月間販賣予上敦公司
    之OT-R 8900型26台產品與同年6月份出售之20台FINEOT-R89
    00型之產品，均同係原告所謂之改良後之OT-R8900，惟觀諸
    系爭合約第3條第2款約定「於本合約有效期間，乙方（即原
    告）未經甲方（即被告）同，意於台灣地區不得自行或透過
    他人銷售本合約相關產品予甲方以外之任何第三人．．．」
    ，應認此所謂之改良型之FINE OT-R8900型產品仍係屬「本
    合約相關產品」，否則，被告既可一方面販賣所謂之舊型產
    品（即OT-R8900型）予被告去進行獨家代理銷售，另方面又
    自行在限制行銷之區域內販賣基本規格暨功能相同之所謂改
    良型之產品（即FINE OT-R8900型），豈是事理之平？又何
    能謂符系爭合約第24條、第25條揭櫫之誠信原則？綜上所述
    ，原告有違約之事實，應可認定。又被告之營業單位人員掌
    孝臺、巫奉炫、呂一煥、張中耀先後於93年7月15日與原告
    業務部門張芳曜協理、張輝煌經理進行協商，希望原告停止
    前揭違約行為後，惟原告並未置理，被告乃依系爭契約第19
    條第1項第3款及第3項之約定，於同年8月31日發函予原告為
    終止系爭合約之意思表示，並請原告原價購回被告之剩餘庫
    存品，復有被告提出之存證信函暨送達回執（見同前卷第54
    頁至第58頁）可參，是被告終止系爭合約，洵屬有據。
(六)又SB -3140型、SB-2810SI型及ON-R3140型產品是否係屬經
    雙方協議納入被告獨家代理範圍之產品？
    原告雖自承有將SB -3140型、SB-2810SI型及ON-R3140型產
    品賣於訴外人之事實，惟否認前開產品是屬經雙方協議納入
    被告獨家代理範圍之產品。經查，SB -3140型、SB-2810SI
    型及ON-R3140型產品固不在系合約附表二（見本院卷1第87
    頁至第88頁）所列之產品項目之列，惟被告辯稱依訂購單上
    所記載之產品，兩造已協議將此訂購產品，納入本件產品代
    理合約書約定之獨家代理權及配銷售權產品範圍，並提出訂
    購單為證。觀之該訂購單上載明被告向原告訂購SB-3140型
    及ON-R6000型產品，並於備註欄上記載系爭合約之合約編號
    :HWTC-ED-91-098，其上復有兩造確認之簽章（見本院第1卷
    第177頁、第178頁），堪認被告抗辯兩造有將SB-3140型及
    ON-R6000型產品納入系爭合約範圍內之合意等語，信屬可取
    。原告雖主張依系爭契約第1條第2項約定，合約有效期間研
    發生產之其他產品，須經雙方協議後，始得列入本合約之代
    理範圍，依同約第3條第2項後段之約定，並需以書面方式協
    議調整並列為合約附件，否則豈非只要被告向原告訂購產品
    ，即屬兩造協議列入系爭合約之代理產品範圍。然查，並非
    被告向原告訂購如附表二所列獨家代理產品以外之產品，均
    在備註欄註明系爭合約之編號，且兩造既在此訂購單上註記
    系爭合約之編號（HWTC-ED-91-098），並與被告獨家代理之
    產品共同訂購，復依系爭合約第11條約定方式結算貨款，亦
    有被告提出之訂購單3紙（見本院卷2第53頁至第55頁）足憑
    ，益見兩造顯有在締結系爭合約之後達成將此產品列入系爭
    合約範圍之合意，並以此合意變更原訂需以書面協議調整列
    為合約附件之約定，殆可認定。
(七)又，縱認ON-R3140型產品非屬兩造合意列入系爭合約附表二
    之獨家代理商品之範圍內，惟原告就被告所提之剩餘庫存品
    明細（ON-R6000，數量6台，總價570,000元；OT-6604
    ，數量1台，總價70,000元；OT-R6604，數量1台，總價
    70,000元；3000I3，數量29台，總價1,305, 000元；
    OT-R8900，數量2台，總價94,000元，見同前卷第194頁）既
    不爭執（見同前卷第191頁），而前開庫存明細上列載之
    OT-6604型、OT-R6604型、300I3型、OT-R 8900型、FINE
    OT-R8900型等產品機型，經核亦與系爭合約附表二所列之獨
    家代理產品相吻合（僅ON-R6000型產品6台不在系爭合約附
    表二所列之獨家代理產品項目之列），而被告依系爭契約第
    19 條第1項第3款及第3項之約定，復得請求原告原價購回被
    告之剩餘庫存品，一如前述，則被告以此庫存產品價額1,53
    9,000元（2,109,000-570,000=1,539,000），為與本件原告
    請求被告給付之貨款1,375,500元本息互為抵銷之抗辯，亦
    屬有據。
五、準此，被告抗辯經其以前揭之債權1,539,000與本件貨款1,
    375,500元抵銷後，原告對被告已無債權存在等語，為有理
    由。從而，原告請求被告給付原告1,375,500元，其中882,
    000元部分，自93年6月25日起至清償之日止，另493,500元
    部分，自93年7月25日起至清償之日止，均按年息5%計算利
    息，為無理由，不應准許。原告之訴既經駁回，則其假執行
    之聲請，亦失所附麗，不應准許。
六、至兩造其餘攻擊或防禦方法，及未經援用之證據，經本院斟
    酌後，認為均不足以影響本判決之結果，自無一一詳予論駁
    之必要，並此敘明。
七、結論：本件原告之訴為無理由，依民事訴訟法第78條，判決
    如主文。
中　　華　　民　　國　　94　　年　　11　　月　　17　　日
                  民事第三庭    法　官　林振芳
以上正本係照原本作成
如對本判決上訴，須於判決送達後20日內向本院提出上訴狀
中　　華　　民　　國　　94　　年　　11　　月　　17　　日
                    　　　　　　書記官　李淑芬
